臺灣臺北地方法院民事判決
　　　　　　　　　　　　　　　　  111年度北訴字第16號
原      告  蘇林鳳嬌
            黃柔葳  
共      同
訴訟代理人  林宗竭律師
共      同
複  代理人  蔡頤奕律師
共      同
訴訟代理人  葉禮榕律師
被      告  駿馳工程股份有限公司


法定代理人  敬梅芳  
訴訟代理人  莊乾城律師
被      告  段体秀(MAYUREE  TRONGTRAITRONG)(即林志修之繼
            承人)    
            林泰永(即林志修之繼承人)



上列當事人間損害賠償(交通)事件，於中華民國111年7月14日言
詞辯論終結，本院判決如下：
    主    文
被告乙○○、被告甲○○應於繼承被繼承人林志修之遺產範圍內與被
告駿馳工程股份有限公司連帶給付原告丙○○新臺幣伍拾壹萬零貳
佰貳拾元，及被告駿馳工程股份有限公司自民國一百一十年十月
二十三日起，被告乙○○、被告甲○○自民國一百一十年十一月六日
起，均至清償日止，按年息百分之五計算之利息。
原告其餘之訴駁回。
訴訟費用新臺幣肆萬伍仟柒佰肆拾捌元由被告乙○○、被告甲○○於
繼承被繼承人林志修之遺產範圍內與被告駿馳工程股份有限公司
連帶負擔。
本判決第一項原告丙○○以新台幣壹拾柒萬元供擔保後得假執行；
被告如以新臺幣伍拾壹萬零貳佰貳拾元為原告丙○○預供擔保後，
得免為假執行。
原告其餘假執行之聲請駁回。
    事實及理由
壹、程序方面：
一、被繼承人林志修即本件被告於訴訟中民國111年3月9日死亡
    ，被告乙○○(MAYUREE  TRONGTRAITRONG)、甲○○分別為林志
    修之配偶及子女，為林志修之法定繼承人，並經原告聲明由
    其等承受訴訟，合先敘明。
二、被告乙○○、被告甲○○經合法通知，無正當理由不到場，爰依
    原告之聲請，准由其一造辯論而為判決。
貳、實體部分：
一、原告主張：　　　　
　㈠原告丁○○○為被害人蘇志彬之母；原告丙○○為被害人蘇志彬之
    妻。訴外人蘇志彬（下簡稱蘇志彬）於110年1月18日6時22
    分許騎機車（車號000-000）行經新莊區中央路、福壽街路
    口，遭訴外人林志修（下簡稱林志修，已亡故）駕駛之車號
    0000-00箱型車違規闖紅燈撞擊（下簡稱系爭車禍），致蘇
    志彬受傷嚴重於當日送醫治療，仍於110年1月20日傷重死亡
    。林志修確有過失闖紅燈與被害人於上開路口發生撞擊而致
    其倒地受傷送醫後死亡之情形，且林志修亦於事發後自行書
    立請求原告原諒之書面乙紙，並承諾願意賠償新臺幣600萬
    元及殯葬費用，亦自承闖紅燈之事實，本件車禍發生林志修
    確有過失甚明。被告駿馳工程股份有限公司為林志修之僱主
    ，事發當時林志修係執行公司勤務途中，而被告乙○○、被告
    甲○○為林志修之繼承人，依民法第188條規定，被告駿馳工
    程股份有限公司應與被告乙○○、被告甲○○負連帶賠償之責。
  ㈡就原告請求之金額說明如下：
  ⒈原告丙○○部分
  ⑴喪葬費51萬220元。
　　原告丙○○支付被害人喪葬費51萬220元。
  ⑵精神慰撫金300萬元。
　　被害人正值青壯年其本有大好前程，可實現理想及抱負，豐
    富其人生，被告丙○○甫遭喪子之痛，現又因林志修駕駛車輛
    貪快闖紅燈，導致原告丙○○因被告及林志修之侵權行為頓失
    配偶，人生遭逢巨變，身心受有極大痛苦，足認其受有相當
    精神痛楚，請求慰撫金300萬元。
  ⒉原告丁○○○部分
  ⑴扶養費117萬3775元。
  ①原告丁○○○為被害人蘇志彬之母，生於00年0月00日，現年71
    歲，新北市女性之平均餘命為17.75年，再依行政院主計處
    家庭總收支調查，109年度新北市每人每月之平均消費支出
    為2萬3061元，丁○○○共有三名子女，除被害人蘇志彬外，另
    有長子蘇翊軒（62年3月19日生）、長女蘇若喬（66年5月6
    日生），蘇志彬應負擔三分之一之扶養費，依霍夫曼式計算
    法扣除中間利息（首期給付不扣除中間利息）核計其金額為
    117萬3775元。
  ②計算方式為：(2萬3061×152.00000000)÷3=117萬3775.000000
    00。其中152.00000000為月別單利(5/12)％第213月霍夫曼累
    計係數。採四捨五入，元以下進位。
  ⑵精神慰撫金300萬元。
　　被害人正值青壯年其本有大好前程，可實現理想及抱負，豐
    富其人生，卻因林志修駕駛車輛貪快闖紅燈，導致原告丁○○○因被告及林志修之侵權行為頓失愛子，人生遭逢巨變，承
    受白髮人送黑髮人之痛苦，足認其受有相當精神痛楚，請求
    慰撫金300萬元。
  ⒊綜上，縱使扣除原告兩人各已受領強制汽車責任保險理賠金
    之100萬元（合計200萬元），被告所應賠償之損害實遠高於
    原告二人請求之金額，原告丁○○○及丙○○分別請求200萬元及
    251萬220元。
　㈢並聲明：
　⒈被告應連帶給付原告丁○○○200萬元及自起訴狀繕本送達翌日
    起至清償日止，按年息5％計算之利息。
  ⒉被告應連帶給付原告丙○○251萬220元及自起訴狀繕本送達翌
    日起至清償日止，按年息5％計算之利息。
二、被告駿馳工程股份有限公司（下簡稱駿馳公司）則以：
　㈠被告駿馳公司無連帶責任：
    本件事故發生於上午6點22分，非上班時間，客觀上不具備
    執行職務之外觀。據證人夏梁禹證稱：(當時)是要去竹圍漁
    港牽車云云，是為牽車，非去上班。證人夏梁禹證述：肇事
    者林志修之前「從來沒有」載過證人去上班云云，故此次於
    非上班時間載證人，不具備客觀上執行職務之外觀。且系爭
    車輛客觀上不具備執行被告駿馳公司職務外觀。
  ㈡關於扶養費部分：
    原告丁○○○仍在上班，以最低勞保薪資每月2萬5000元計，支
    付原告主張之每月平均消費支出2萬3061元已足，非屬不能
    維持生活，無受扶養之需。
  ㈢關於精神慰撫金部分：
    本件亡者蘇志彬(63年生)為原告丁○○○之次子，非獨子，原
    告丁○○○尚有長子(62年生)及長女(66年生)，原告丁○○○請求
    精神慰撫金300萬元應屬過高，被告主張以每人30萬元為恰
    當。
  ㈣並聲明：原告之訴駁回。
三、被告乙○○、被告甲○○經於相當時期受合法之通知，而未於言
    詞辯論期日到場爭執或提出書狀答辯。
四、兩造不爭執之事實：
  ㈠蘇志彬於110年1月18日6時22分許騎機車（車號000-000）行
    經新莊區中央路、福壽街路口，遭林志修駕駛之車號0000-0
    0箱型車違規闖紅燈撞擊，致蘇志彬受傷嚴重當日送醫治療
    於110年1月20日傷重死亡。有新北市政府警察局道路交通事
    故當事人登記聯單、道路交通事故現場圖及現場照片為憑。
　㈡林志修親手書立之證物5書面內容：「…車輛8901-W2的車主為
    駿馳工程股份有限公司所有，又是在執行勤務途中」。　
  ㈢原告丙○○支付被害人喪葬費51萬220元，此有收款憑證及繳費
    單可參（原證6）。
　㈣被告乙○○、被告甲○○為林志修之繼承人。
　㈤原告二人各已請領強制汽車責任保險理賠金100萬元，合計領
    取200萬元。　　
五、得心證之理由：
  ㈠按當事人主張有利於己之事實者，就其事實有舉證之責任，
    民事訴訟法第277條前段定有明文，是民事訴訟如係由原主
    張權利者，應先由原告負舉證之責，若原告先不能舉證，以
    證實自己主張之事實為真實，則被告就其抗辯事實即令不能
    舉證，或其所舉證據尚有疵累，亦應駁回原告之請求（最高
    法院17年上字第917號判例意旨參照）。又事實有常態與變
    態之分，其主張常態事實者無庸負舉證責任，反之，主張變
    態事實者，則須就其所主張之事實負舉證責任（最高法院86
    年度台上字第891號判決意旨參照）。
  ㈡被告駿馳公司應負連帶責任：
  ⒈按「受僱人因執行職務，不法侵害他人之權利者，由僱用人
    與行為人連帶負損害賠償責任。但選任受僱人及監督其職務
    之執行，已盡相當之注意或縱加以相當之注意而仍不免發生
    損害者，僱用人不負賠償責任。」民法第188條定有明文。
    次按「查民法第188條第1項所謂受僱人因執行職務不法侵害
    他人之權利，包括受僱人利用職務上之機會，而在客觀上足
    認與其執行職務有關之行為」 最高法院111年度台上字第11
    50號判決意旨可資參照。
　⒉證人葉碧鑾具結證稱略以：系爭車輛為其所有，並出借系爭
    車輛予被告駿馳公司，作為載送工具使用等語（本院卷第22
    4至225頁），故被告駿馳公司為系爭車輛之實際使用人。另
    查，證人夏梁禹具結證稱略以：系爭車輛確實係被告駿馳公
    司交由林志修固定使用，而林志修當日駕駛系爭車輛是要接
    送被告駿馳公司員工夏梁禹一起上班等語（本院第223至224
    頁），足徵林志修所為在客觀上足認與其執行職務有關之行
    為。
  ⒊綜上，被告駿馳公司既為林志修之雇主，將公司之車輛配由
    林志修使用，藉使用受僱人而擴張其活動範圍，並享受其利
    益，又林志修在執行職務途中發生本件事故，被告駿馳公司
    又未提出其平時叮囑、監督林志修之證據或證據方法、自應
    認為被告駿馳公司應依民法第188條負連帶賠償之責。
  ㈢原告丙○○得請求之部分為51萬220元：
　⒈原告丙○○支付被害人喪葬費51萬220元，此有收款憑證及繳費
    單可證（原證6，本院卷第35頁），被告對之並不爭執（兩
    造不爭執事實㈢），足信為真實。
　⒉原告丙○○得請求慰藉金100萬元：
　　按慰藉金之賠償須以人格權遭遇侵害，使精神上受有痛苦為
    必要，其核給之標準固與財產上損害之計算不同，然非不可
    斟酌雙方身分資力與加害程度，及其他各種情形核定相當之
    數額（最高法院51年台上字第223號判決要旨參照）。查審
    酌上開兩造之身分、地位、經濟狀況；以及被告加害情形與
    造成之影響、原告痛苦之程度等各種情狀，認原告請求被告
    賠償非財產上損害300萬元尚屬過高，應以100萬元為適當。
　⒊原告二人已請領強制汽車責任保險理賠金200萬元，原告丙○○
    之部分應予扣除100萬元，故原告得請求之金額為51萬220元
    。
  ㈣原告丁○○○得請求之部分為0元：
  ⒈法定扶養費用部分得請求0元：
  ⑴按父母對於未成年之子女，有保護及教養之義務；直系血親
    相互間互負扶養之義務，受扶養權利者，以不能維持生活而
    無謀生能力者為限。民法第1084條第2項、第1114條第1款、
    第1117條第1項分別定有明文。又夫妻互負扶養之義務，其
    負扶養義務之順序與直系血親卑親屬同，其受扶養權利之順
    序與直系血親尊親屬同。無謀生能力之限制，於直系血親尊
    親屬不適用之。民法第1116條之1、第1117條第2項亦有明文
    。是夫妻互受扶養權利之順序，既與直系血親尊親屬同，自
    僅以不能維持生活為已足，不以無謀生能力為必要。（最高
    法院62年度第2次民庭庭推總會議決議㈣、96年度台上字第28
    23號裁判意旨參照）。次按扶養之程度，應按受扶養權利者
    之需要，與負扶養義務者之經濟能力及身分定之，民法第11
    19條定有明文。
  ⑵查，原告丁○○○40年3月26日生，於本件事故時為69歲，原告
    丁○○○雖已達法定退休年齡，然是否仍有收入足以維持生活
    ，有無受扶養必要，仍屬不明；被告抗辯稱：原告丁○○○仍
    在上班，以最低勞保薪資每月2萬5000元計，支付原告主張
    之每月平均消費支出2萬3061元為已足，足以維持生活等語
    ，若被告所言屬實，其抗辯非無理由；又原告丁○○○尚有其
    他子、女，即扶養義務人究有若干人，原告丁○○○亦未向法
    院陳明，從而，原告丁○○○請求扶養費，為無理由。
　⒉原告丁○○○得請求慰藉金100萬元：
　　按慰藉金之賠償須以人格權遭遇侵害，使精神上受有痛苦為
    必要，其核給之標準固與財產上損害之計算不同，然非不可
    斟酌雙方身分資力與加害程度，及其他各種情形核定相當之
    數額（最高法院51年台上字第223號判決要旨參照）。查，
    審酌上開兩造之身分、地位、經濟狀況；以及被告加害情形
    與造成之影響、原告痛苦之程度等各種情狀，認原告請求被
    告賠償非財產上損害300萬元尚屬過高，應以100萬元為適當
    。
  ⒊原告二人已請領強制汽車責任保險理賠金200萬元，原告丁○○○之部分應予扣除100萬元，故原告得請求之金額為0元。
  ㈤至於原告提出林志修手書主張林志修承諾賠償600萬元（不含
    喪葬費）部分（原證5，本院卷第33頁），原告於111年4月1
    4日民事準備三狀，以精神慰撫金為原告丙○○請求300萬元、
    原告丁○○○請求300萬元（本院卷第264至265頁），而原告可
    請求之精神慰撫金已如前述，則不得再以原證5林志修手書
    重複請求。
  ㈥按繼承人自繼承開始時，除本法另有規定外，承受被繼承人
    財產上之一切權利、義務。但權利、義務專屬於被繼承人本
    身者，不在此限。繼承人對於被繼承人之債務，以因繼承所
    得遺產為限，負清償責任，民法第1148條定有明文。觀其修
    法意旨，現行民法繼承編係以概括繼承為原則，並另設限定
    繼承及拋棄繼承制度。97 年1月2日修正公布之第1153條第2
    項復增訂法定限定責任之規定，惟僅適用於繼承人為無行為
    能力人或限制行為能力人之情形，故繼承人如為完全行為能
    力人，若不清楚被繼承人生前之債權債務情形，或不欲繼承
    時，必須於知悉得繼承之時起3 個月內向法院辦理限定繼承
    或拋棄繼承，否則將概括承受被繼承人之財產上一切權利、
    義務。鑑於社會上時有繼承人因不知法律而未於法定期間內
    辦理限定繼承或拋棄繼承，以致背負繼承債務，影響其生計
    ，為解決此種不合理之現象，爰增訂第2 項規定，明定繼承
    人原則上依第1 項規定承受被繼承人財產上之一切權利、義
    務，惟對於被繼承人之債務，僅須以因繼承所得遺產為限，
    負清償責任，以避免繼承人因概括承受被繼承人之生前債務
    而桎梏終生。經查，被繼承人林志修即本件被告於訴訟中11
    1年3月9日死亡，被告乙○○、甲○○分別為林志修之配偶及子
    女，為林志修之法定繼承人，揆諸前揭規定，對於本件債務
    本應以其繼承所得之遺產為限，負清償責任。
  ㈦綜上所述，原告請求被告乙○○、被告甲○○於繼承被繼承人林
    志修之遺產範圍內與被告駿馳工程股份有限公司連帶給付原
    告丙○○51萬220元，及自本件起訴狀繕本送達之翌日(被告駿
    馳工程股份有限公司自110年10月23日，本院卷第47頁；被
    告乙○○、甲○○自110年11月6日，本院卷第49頁）起至清償日
    止，按年息百分之5計算之利息，為有理由。逾此部分之請
    求為無理由，應予駁回。原告之訴經駁回部分，該部分假執
    行之聲請亦失所附麗。
六、本件事證已臻明確，兩造其餘攻擊防禦方法與判決之結果不
    生影響，爰不一一贅論，併此敘明。
七、訴訟費用負擔之依據：民事訴訟法第79條、第85條第2項。
    本件訴訟費用額，依後附計算書確定如主文所示金額。
中　　華　　民　　國　　111 　年　　8 　　月　　18　　日
                          民事庭  法  官  趙子榮
以上正本係照原本作成
如對本判決上訴，須於判決送達後20日內向本院提出上訴狀。如
委任律師提起上訴者，應一併繳納上訴審裁判費。
中　　華　　民　　國　　111 　年　　8 　　月　　18　　日
                                  書記官  陳怡安
計   算   書：
項        目             金   額（新臺幣）    備    註
第一審裁判費             4萬5748元
合        計             4萬5748元